【裁判字號】    98,易,1743
【裁判日期】    990421
【裁判案由】    違反毒品危害防制條例
【裁判全文】
臺灣臺南地方法院刑事判決              98年度易字第1743號
公  訴  人  臺灣臺南地方法院檢察署檢察官
被      告  甲○○
上列被告因違反毒品危害防制條例案件，經檢察官提起公訴（98
年度偵字第16827 號），本院判決如下：
    主  文
甲○○持有第一級毒品，處有期徒刑肆月，如易科罰金，以新臺
幣壹仟元折算壹日。
    事  實
一、甲○○明知海洛因係屬毒品危害防制條例第2 條第2 項第1
    款所規定之第一級毒品，禁止非法持有、轉讓、販賣，竟基
    於持有第一級毒品之犯意，於民國98年9 月16日前某日，在
    臺南縣安定鄉港口村之某處內，向姓名年籍不詳綽號「安正
    」之成年男子購買第一級毒品海洛因1包而非法持有之。嗣
    於同年月16日上午10時40分許，經警持本院核發之搜索票在
    其位於臺南縣安定鄉港口257 號之2 住處房間內之垃圾桶內
    查獲已使用過之注射針筒4 枝及18個夾鏈袋，其中一個夾鍊
    袋內尚有部分海洛因（毛重0.21公克、淨重0.01公克），而
    查悉上情。
二、案經臺南市警察局報請臺灣臺南地方法院檢察署檢察官偵查
    起訴。
    理  由
壹、程序部分：
    本件公訴人所提出之證據資料、方法及本院依職權調取之本
    院98年度訴字第1170號全卷、臺南縣警察局善化分局99年2
    月20日南縣善警偵字第0990002494號函均具有證據能力，業
    經本院於99年2 月4 日、99年4 月7 日公開審理之始，當庭
    宣示並分別載明於該日審判筆錄。
貳、實體部分：
一、訊據被告甲○○固坦承警方於98年9 月16日上午10時40分許
    有持本院搜索票至其位於臺南縣安定鄉港口257 號之2 住處
    房間搜索，並扣得其所持有之白色結晶體殘渣袋1 包之事實
    ，惟於本院審理時辯稱：該包海洛因是98年5 月份施用後所
    留下來的，該案業經本院98年度訴字第1170號審理判決，伊
    已經沒有再施用毒品了，伊雖曾於98年9 月15日向綽號「安
    正」之男子購買毒品，但是伊因被騙而只買到白糖，並非本
    次扣案之海洛因云云。經查：
（一）臺南市警察局員警持本院核發之搜索票，於98年9 月16日
      上午10時40分許至被告位於臺南縣安定鄉港口257 號之2
      住處內執行搜索時，員警在被告使用之臥室房間垃圾桶內
      發現注射針筒4枝及夾鏈袋18個，其中一個夾鍊袋內有部
      分白色結晶體（毛重0.21公克、淨重0.01公克），而該白
      色粉末經送檢驗結果係第一級毒品海洛因等情，為被告所
      不爭，並有本院搜索票、臺南市警察局刑事警察大隊搜索
      扣押筆錄、扣押物品目錄表各一份、搜索現場蒐證相片八
      張（見南市警刑字第09819003400 號卷第7 頁至21頁）及
      高雄市立凱旋醫院98年10月14日出具之高市凱醫驗字第11
      395 號濫用藥物成品檢驗鑑定書1 份（見偵卷第20頁）在
      卷可證，是上開事實應足堪認定。
（二）又被告前曾於98年5 月12日中午12時10分許，經警方持本
      院核發之搜索票搜索其位於台南縣安定鄉港口村257 號之
      住處內扣得注射針筒1 支，並經其同意搜索其位於台南縣
      安定鄉港口村257 號之2 之住處，未蒐得應扣押物品，嗣
      並其同意採尿送驗結果，呈嗎啡、甲基安非他命陽性反應
      ，而經被告於該案警詢坦承其有於98年5 月11日晚上10時
      許在其位於台南縣安定鄉港口村257 號之2 住處房間內，
      施用海洛因1 次，檢察官以98年度毒偵字第1310號提起公
      訴，經本院以98年度訴字第1170號審理後以被告施用第一
      級毒品罪判處有期徒刑9 月確定在案，亦為被告所不爭，
      並經本院調取上開卷宗核閱無訛，復有前案之本院搜索票
      1 紙、搜索同意書1 紙、台南縣警察局善化分局搜索筆錄
      2 份、扣押物品目錄表1 紙、無應扣押之物證明書1 份附
      於前案卷及臺灣高等法院被告前案紀錄表1 份在卷可查，
      是以上開事實亦堪認定。
（三）被告於本院審理時雖辯稱本案扣得之海洛因1 包，係前案
      即98年5 月11日22時許施用海洛因後所遺留之殘渣云云，
      惟查：
    1.被告於98年9 月16日警詢經警詢問就被查獲之海洛因之來
      源時，明確供稱：海洛因是向綽號「安正」之男子所購買
      的，伊從98年1 月份至8 月份期間，總共向他購買10次左
      右，伊都打他的行動電話0000000000向他購買，每次約在
      港口村的「慈安宮」廟口交易，每次都購買數量新臺幣1,
      000 元的海洛因等語（見警卷第2 頁）；於偵查中經檢察
      官詢問該被查獲之海洛因如何來時，亦供稱：買的，在港
      口的網咖，向「安正」買的，被查獲前的前一天，正確日
      期已經忘了等語（見偵卷第23頁），果上開海洛因係98年
      5 月11日施用時所留之物，何以被告於警詢、偵訊時均未
      曾提及，且明確供述係於查獲前向安正購買之毒品，再參
      諸被告於警詢時尚能供出「安正」之聯絡電話及詳細購買
      地點、金額，足見被告於警詢所供，應係事實，其於本院
      審理始改稱係前案施用後所遺留云云，與其於警詢、偵查
      中之供述明顯不符，自堪質疑。
    2.又系爭海洛因1 包係在被告位於臺南縣安定鄉港口257 號
      之2 住處所使用之臥室房間之垃圾桶內所查獲，當場並同
      時有發現注射針筒4 支等情，業據被告於警詢時確認無誤
      ，並有搜索現場蒐證相片在卷可憑，被告於本院審理時辯
      稱系爭海洛因1 包係在伊臥室床底下所發現云云，顯與事
      實不符，要無可採。而衡諸垃圾桶乃一般人平日生活使用
      之物，有一定之容量，是通常於每日或相當時日即需清理
      ，系爭海洛因於警至被告住處內搜索時，既仍置放於被告
      臥室內之垃圾桶內，顯見應係被告於查獲前不久時間內所
      持有或使用之物，較符常情，被告辯稱係98年5 月11日施
      用海洛因後所遺留之殘渣袋，已與常情不符。再者，被告
      上開房間於98年5 月12日中午12時50分起至13時止，已曾
      經台南縣警察局善化分局為調查被告涉嫌違反毒品危害防
      制條例案件執行搜索過，有台南縣警察局98年5 月12日搜
      索筆錄附於本院98年度訴字第1170號卷內可稽，又員警就
      被告上開房間執行搜索之過程，經台南縣警察局善化分局
      函覆「本案由偵查隊小隊長吳正福帶班率偵查佐吳克強、
      陳佑林等員持貴院核發之搜索票前往受搜索人甲○○住宅
      （臺南縣安定鄉港口村257 號之2 ）執行搜索，當執勤員
      警進入屋內時，受搜索人甲○○與其哥哥等二人在客廳閒
      坐，警方隨即表明身分並出示搜索票執行搜索勤務，經確
      認身分復對甲○○進行人身搜索。本案對於人身及住處之
      搜索均採觸摸及目視方式行之、其搜索地點之內部規劃：
      該處所緊鄰道路係鐵皮屋、進入大門（紗門）即為客廳、
      客廳後面以隔間方式分為三至四間臥房，本案對於處所之
      搜索僅對客廳及甲○○之臥房執行。經搜索完畢並未發現
      有關毒品案件之不法相關物證，警方當場填寫搜索筆錄及
      無應扣押之物證明書，交付受搜索人甲○○收執..」等語
      ，有台南縣警察局善化分局99年2 月20日南縣善警偵字第
      0990002494號函在卷可參，足見員警於98年5 月12日已曾
      就被告上開房間採目視及觸摸之方式詳為搜索過，果被告
      於98年5 月11日施用海洛因後尚有遺留系爭海洛因殘渣1
      包，則該海洛因顯係有關被告違反毒品危害防制條例案件
      之重要證據，員警於翌日即98年5 月12日搜索時何可能未
      搜出，由上足徵被告上開98年9 月16日所搜得之毒品海洛
      因應係98年5 月12日經搜索後所另行取得所持有，是被告
      辯稱係前案即98年5 月11日施用後所留，顯係卸責之詞，
      洵不足採。
    3.至被告於98年9 月16日上午10時許為警所查獲後，經其同
      意採尿送長榮大學以酵素免疫分析法檢驗鑑定後結果呈安
      非他命類及鴉片類陰性反應，被告同案另涉犯施用毒品部
      分，乃經台灣臺灣臺南地方法院檢察署檢察官以98年度毒
      偵字第2104號為不起訴處分在案等情，固有長榮大學98年
      9 月22日出具之濫用藥物檢驗報告1 紙及上開不起訴處分
      書在卷可按，惟此部分至多僅能證明被告並無施用毒品之
      事實，尚不得執為被告未持有海洛因之證明，是上開證據
      資料並不足以使本院形成對被告有利之心證，併此敘明。
（三）綜上所查，本件依被告於警詢及偵查中所供，堪認被告於
      98年5 月12日前案搜索後至98年9 月16日被查獲前某日確
      有向「安正」購買毒品海洛因之事實，又警方於98年9 月
      16日上午10時40分許，亦確有在被告之住處房間扣得系爭
      海洛因，是被告所犯持有第一級毒品犯行，事證明確，洵
      堪認定，應依法論科。
二、論罪科刑：
（一）按海洛因為毒品危害防制條例第2 條第2 項第1 款所稱之
      第一級毒品，非經許可，均不得擅自持有。查本件被告持
      有第一級毒品海洛因淨重0.01公克已如前述，未達毒品危
      害防制條例第11條第3 項所規定純資淨重10公克以上之加
      重條件，故核被告所為，係犯毒品危害防制條例第11條第
      1 項之持有第一級毒品罪。爰審酌被告明知法令明文禁止
      持有第一級毒品海洛因，竟仍購買海洛因而持有之，所為
      實屬不該，且犯後於警、偵詢中雖坦承犯行，然於本院審
      理時為脫免刑責，一再飾詞狡辯，足見並無悔意，復參酌
      其持有數量尚微等一切情狀，量處如主文所示之刑，並諭
      知如易科罰金之折算標準，以資懲儆。又檢察官雖於審理
      中具體求刑有期徒刑6個月，惟本院審酌上情，認處被告
      如主文所示之刑，應足資懲儆，附此說明。
（二）扣案之第一級毒品海洛因（淨重0.01公克），送驗後已全
      數用罄，爰不另宣告沒收銷燬；至扣案之注射針筒4 支、
      夾鏈袋17個，均核與被告本件持有第一級毒品之犯行無涉
      ，亦均不予宣告沒收，附此敘明。
據上論斷，應依刑事訴訟法第299 條第1 項前段，毒品危害防制
條例第11條第1 項，刑法第11條前段、第41條第1 項前段，判決
如主文。
本案經檢察官乙○○到庭執行職務。
中    華    民    國    99    年    4    月     21    日
                  刑事第二庭    法  官  童來好
以上正本證明與原本無異。
如不服本判決應於收受本判決後10日內向本院提出上訴書狀，並
應敘述具體理由。其未敘述上訴理由者，應於上訴期間屆滿後20
日內向本院補提理由書狀（均須按他造當事人之人數附繕本）「
切勿逕送上級法院」。
                                書記官  柯貞如
中    華    民    國    99    年    4    月     21    日
附錄本案論罪法條：
毒品危害防制條例第11條第1 項
持有第一級毒品者，處3 年以下有期徒刑、拘役或新臺幣5 萬元
以下罰金。

司法院資訊處製作；財團法人民間司法改革基金會備份。
